臺灣桃園地方法院民事簡易判決
110年度壢簡字第1625號
原      告  張盛傑  
被      告  許志誠  
上列當事人間請求損害賠償事件，原告就本院110年度壢交簡字
第737號刑事案件提起附帶民事訴訟，經本院刑事庭以110年度壢
交簡附民字第74號裁定移送前來，本院於民國111年2月22日言詞
辯論終結，判決如下：
    主      文
一、被告應給付原告新臺幣36,943元，及自民國110年4月21日起
    至清償日止，按週年利率百分之5 計算之利息。
二、原告其餘之訴駁回。
三、訴訟費用新臺幣1,000元由被告負擔新臺幣230元，餘由原告
    負擔。
四、本判決原告勝訴部分得假執行。
    事實及理由
壹、程序方面：
一、訴狀送達後，原告不得將原訴變更或追加他訴，但擴張或減
    縮應受判決事項之聲明者，不在此限，民事訴訟法第255條
    第1項第3款定有明文。本件原告起訴原聲明：被告應給付原
    告新臺幣（下同）285,336元，及自起訴狀繕本送達翌日起
    至清償日止，按週年利率百分之五計算之利息（請求項目為
    ：醫療費4,548元、工作損失30,400元、後述系爭機車修繕
    費用42,000元、外套1,490元、褲子1,990元、背包2,000元
    、安全帽990元、醫材1,918元、精神慰撫金200,000元）。
    嗣於訴訟繫屬中，變更上開金額為283,377元，其餘不變（
    本院卷第97頁反面）。經核原告前開訴之變更，屬應受判決
    事項聲明之減縮，應予准許。
二、被告經合法通知，未於言詞辯論期日到場，核無民事訴訟法
    第386 條各款所列情形，爰依原告之聲請，由其一造辯論而
    為判決，合先敘明。
貳、實體方面：
一、原告主張：被告於民國108年11月26日上午駕駛車牌號碼000
    0-00號自用小客車（下稱被告車輛），沿桃園市楊梅區福羚
    路232巷往中興路方向行駛，行經福羚路232巷與福羚路之交
    岔口時（下稱系爭路口），因未依地上劃設「停」之標字指
    示暫停再行駛，亦未禮讓直行之幹線道車先行，適原告騎乘
    車牌號碼000-0000號普通重型機車（下稱系爭機車），沿福
    羚路往復興街方向駛至系爭路口，兩車因而發生碰撞，致原
    告受有右側腕部挫傷、左側腕部挫傷、右側手部挫傷、左側
    手部挫傷、左側前臂挫傷、頭部損傷等傷害（下稱系爭傷害
    ），因而受有醫療費2,590元、醫療器材費用2,358元、工作
    損失30,400元、系爭機車維修費40,000元、外套1,490元、
    褲子1,990元、背包2,000元、安全帽990元、鑑定費用1,530
    元、掛號信費用29元、精神慰撫金200,000元之損失，計283
    ,377元。為此，爰依侵權行為法律關係提起本件訴訟，請求
    被告負損害賠償責任等語。並聲明：被告應給付原告283,37
    7元，及自起訴狀繕本送達翌日起至清償日止，按年息百分
    之五計算之利息。
二、被告未於言詞辯論期日到場，亦未提出書狀作任何聲明或陳
    述。　　
三、得心證之理由：
（一）按因故意或過失，不法侵害他人之權利者，負損害賠償責
      任；汽車、機車或其他非依軌道行駛之動力車輛，在使用
      中加損害於他人者，駕駛人應賠償因此所生之損害，民法
      第 184條第1項前段、第191條之2前段定有明文。本規則
      用詞，定義如下：一、汽車：指在道路上不依軌道或電力
      架線而以原動機行駛之車輛（包括機車）。行車速度，依
      速限標誌或標線之規定，無速限標誌或標線者，應依下列
      規定：二、行經設有彎道、坡路、狹路、狹橋、隧道、學
      校、醫院標誌之路段、道路施工路段、泥濘或積水道路、
      無號誌之交岔路口及其他人車擁擠處所，或因雨霧致視線
      不清或道路發生臨時障礙，均應減速慢行，作隨時停車之
      準備；汽車行駛時，駕駛人應注意車前狀況及兩車並行之
      間隔，並隨時採取必要之安全措施；汽車行駛至交岔路口
      ，其行進、轉彎，應依下列規定：二、行至無號誌或號誌
      故障而無交通指揮人員指揮之交岔路口，支線道車應暫停
      讓幹線道車先行。未設標誌、標線或號誌劃分幹、支線道
      者，少線道車應暫停讓多線道先行；車道數相同時，轉彎
      車應暫停讓直行車先行；同為直行車或轉彎車者，左方車
      應暫停讓右方車先行。但在交通壅塞時，應於停止線前暫
      停與他方雙向車輛互為禮讓，交互輪流行駛，道路交通規
      則第2條第1項第1款、第93條第1項第2款、第94條第3 項
      前段、第102條第1項第2款亦有明文。又損害之發生或擴
      大，被害人與有過失者，法院得減輕賠償金額，或免除之
      ，民法第217條第1項定有明文。且此項規定之目的，在謀
      求加害人與被害人間之公平，故在裁判上法院得以職權減
      輕或免除之（最高法院85年台上字第1756號判例意旨參照
      ）。
（二）依道路交通事故調查報告表、現場圖、車禍現場照片所示
      ，系爭機車受損部位為左側車身，被告車輛受損部位為前
      車頭，被告行經路段地上劃有「停」標字等節相互勾稽以
      觀，可見原告係自福羚路由文化街往復興街方向行駛之幹
      線道車，被告係自福羚路232巷往中興路方向行駛之支線
      道車，依上規定，被告本應於路口暫停確認往來車輛，並
      禮讓原告先行，且依當時情形並無不能注意之情事，竟疏
      未注意及此，肇致本件車禍事故，自有過失甚明。而原告
      行經無號誌之交岔路口，本應減速慢行，作隨時停車之準
      備，且該處並無遮蔽物阻擋原告視線，原告卻疏未注意右
      方之被告車輛，減速行駛，採取必要之安全措施，原告亦
      屬有過失。桃園市政府行車事故鑑定會鑑定意見，同此見
      解（見桃園地方檢察署109年度偵字第19976號卷第87至89
      頁）。本院審酌本件車禍之情節，認原告為沿福羚路行駛
      之幹線道車輛，依法享有優先路權，被告本應注意車前狀
      況，先暫停禮讓原告先行，卻未依規定禮讓系爭機車先行
      ，肇生本件事故，顯見其過失行為在先，並屬製造風險之
      一方；而原告則僅負未注意車前狀況，減速小心通過之過
      失，故被告所負之過失衡情較重甚明。基上所陳，本院認
      被告就本件車禍之發生，應負7/10之過失責任，原告應負
      之與有過失程度則以3/10為適當。
（三）按不法侵害他人之身體或健康者，對於被害人因此增加生
      活上之需要時，應負損害賠償責任。不法侵害他人之身體
      、健康，被害人雖非財產上之損害，亦得請求賠償相當之
      金額。負損害賠償責任者，除法律另有規定或契約另有訂
      定外，應回復他方損害發生前之原狀。債權人得請求支付
      回復原狀所必要之費用，以代回復原狀，民法第193條第1
       項、第195條第1項前段、第213條第1項及第3項各有明文
      。被告就系爭事故具有過失已認定如上，茲就原告主張之
      各項損害有無理由，審究如下：
    1.醫療費用2,590元、醫材費2,358元部分：
      原告主張因本車禍受有系爭傷害，因而支出醫療費用2,59
      0元、醫材費用2,358元等語，業據提出醫療收據、診斷證
      明書、統一發票等件為證。經本院核算上開醫療費用及醫
      材費用金額無誤，惟原告就其109年4月18日至立明康眼科
      診所治療飛蚊症，係因本件車禍所致，並未舉證以實其說
      ，且原告發生車禍時，並未有任何眼睛受損之相關診斷，
      而原告車禍後迄至眼科就診之時間，亦已相隔近5個月，
      尚難遽認原告前揭飛蚊症治療與本件車輛有相當之因果關
      係，是原告請求因飛蚊症所生之醫療費用200元，洵屬無
      據。準此，原告請求醫療費用2,390元、醫材費用2,358元
      ，共4,748元，為有理由。逾此範圍，不應准許。
    2.系爭機車維修費用40,000元部分：
      按不法毀損他人之物者，被害人得請求賠償其物因毀損所
      減少之價額，民法第196 條定有明文。依前揭規定請求賠
      償物被毀損所減少之價額，得以修復費用為估定之標準，
      但以必要者為限，而修理材料以新品換舊品，應予折舊（
      最高法院77年度第9次民事庭會議決議參照）。經查，系
      爭機車之修繕費用共計40,000元，並全為零件費用，有估
      價單、統一發票在卷可參（見本院卷第63至64頁），而原
      告既係以新零件替代舊零件，自應就零件費用計算並扣除
      折舊，始屬公平；依行政院所頒固定資產耐用年數表及固
      定資產折舊率之規定，系爭機車之耐用年數為3年，依定
      率遞減法每年折舊1000分之536；另依營利事業所得稅查
      核準則第95條第6項規定「固定資產提列折舊採用平均法
      、定率遞減法或年數合計法者，以一年為計算單位；其使
      用期間未折舊折舊滿一年者，按實際使用之月數相當於全
      年之比例計算之；不滿一月者，以月計」，其最後一年之
      折舊額，加歷年折舊累計額，其總和不得超過該資產成本
      原額之十分之九。復查，系爭機車之出廠日為107年1 月
      ，此有系爭機車行照在卷可查（見本院卷第39頁），迄本
      件事故發生時點即108年11月26日，已使用1年11月，是系
      爭機車之零件費用扣除折舊後，原告得請求之金額應為9,
      441元（計算式詳如附表所示）。逾此範圍，不應准許。
    3.個人物品毀損共6,470元部分：
      原告因系爭事故之碰撞，致其當日穿戴之外套、褲子、安
      全帽，及攜帶之背包受損，共受有6,470元之損失，業據
      提出上開物品受損照片為證（見本院卷第78至95頁），且
      被告經相當時期受合法通知，無正當理由未於言詞辯論期
      日到場，亦未提出書狀爭執，應視同自認，應堪認原告此
      部分主張之事實為真實。原告此部分請求，自屬有據。
    4.不能工作損失30,400元部分：
      原告主張因系爭傷害，自108年11月26日至同年12月15日
      ，共19日無法工作，其日薪1,600元，共受有30,400元之
      損失等語，業據提出診斷證明書、服務證明、扣繳憑單等
      件為證。觀原告108、109年度扣繳憑單，給付淨額分別為
      722,764元、696,329元，以其平均值計算月薪，再除以30
      日，原告日薪應為1,971元【計算式：（722,764元＋696,3
      29元）÷2÷12個月÷30日＝1,971元，元以下四捨五入）】。
      原告僅請求日薪以1,600元計算，核屬其處分權之行使，
      於法並無不合。復觀原告提出之國軍桃園總醫院附設民眾
      診療服務處開立之診斷證明書記載：宜休養一週，避免負
      重工作一個月等語，應堪認原告有7日無法工作，而受有7
      日不能工作之損失共11,200元（計算式：1,600元×7日＝11
      ,200元）。原告雖主張有19日不能工作，衡情原告職業為
      震旦行股份有限公司營業主任，應無負重工作之需求，且
      原告並未舉證具體說明其休養一週後，有何不能繼續工作
      之情事，本院就此部分即無從為有利原告之認定。
　  5.車禍鑑定費1,530元、郵寄費29元部分：
      按當事人為伸張權利所必要支出之費用，如可認為係因他
      造侵權行為所受之損害，即加害行為與損害賠償範圍間有
      相當因果關係者，均非不得向他造請求賠償（最高法院99
      年度台上字第224號判決意旨可供參照）。原告主張為釐
      清本件事故之責任歸屬而支出鑑定費用3,000元，因對方
      已支付1,500元，故請求剩餘1,500元之鑑定費、匯款手續
      費30元、郵寄鑑定結果至法院之掛號費29元等語，經本院
      調閱本件刑事案件卷宗核閱無訛，且被告經相當時期受合
      法通知，無正當理由未於言詞辯論期日到場，應視同自認
      ，應堪認原告此部分主張之事實為真實，原告請求被告給
      付鑑定費、手續費、郵資費，均有理由，應予准許。然就
      原告得請求金額之計算方式，應加總鑑定費用3,000元、
      匯款手續費30元、郵寄費29元後，乘以被告過失比例，再
      扣除被告已給付之1,500元鑑定費，始為適當，並計算如
      後述計算式所示。原告逾此範圍之請求，即屬無據。
    6.按慰撫金之多寡，應斟酌雙方之身分、地位、資力與加害
      程度，及其他各種情形核定相當之數額，該金額是否相當
      ，自應依實際加害情形與被害人所受之痛苦及雙方之身分
      、地位、經濟狀況等關係決定之，最高法院51年台上字第
      223 號判例意旨參照。經查，原告因本件事故受有上開傷
      害，衡情其身體及精神應受有相當之痛苦，其請求被告賠
      償非財產上之損害，應屬有據；本院審酌兩造之身分、地
      位、經濟能力（屬於個人隱私資料，僅予參酌，爰不予揭
      露），及原告受傷非重，需休養一週等一切情狀，認原告
      請求被告賠償精神慰撫金200,000元，尚屬過高，應酌定
      為20,000元，方屬公允。
    7.從而，依上開過失比例計算原告因系爭事故所得請求之金
      額應為36,943元【計算式：（醫療及醫材費4,748元+系爭
      機車維修費9,441元+財物損失6,470元+不能工作損失11,2
      00元＋鑑定費及郵資費3,059元+精神慰撫金20,000元）×0.
      7－被告已支出1,500元鑑定費=36,943元），元以下四捨五
      入】。
四、末按給付無確定期限者，債務人於債權人得請求給付時，經
    其催告而未為給付，自受催告時起，負遲延責任。其經債權
    人起訴而送達訴狀，或依督促程序送達支付命令，或為其他
    相類之行為者，與催告有同一之效力；遲延之債務，以支付
    金錢為標的者，債權人得請求依法定利率計算之遲延利息；
    應付利息之債務，其利率未經約定，亦無法律可據者，週年
    利率為百分之5，民法第229條第2項、第233條第1項前段、
    第203條分別定有明文。本件侵權行為損害賠償債務，其給
    付並無確定期限，依前揭規定，被告應自起訴狀繕本送達之
    翌日起負遲延責任。查本件起訴狀繕本係於110年4月20日送
    達於被告，有送達證書1紙在卷足憑（見本院110年度壢交簡
    附民字第74號卷第7頁），被告應自其翌日即110年4月21日
    起負遲延責任。
五、綜上所述，是原告依侵權行為法律關係請求被告給付36,943
    元及自110年4月21日起至清償日止，按年息百分之5計算之
    利息，為有理由，應予准許。逾此部分之請求則屬無據，應
    予駁回。
六、本件原告勝訴部分係依民事訴訟法第427條第2項第11款適用
    簡易程序所為被告敗訴之判決，依同法第389條第1項第3 款
    規定，應依職權宣告假執行。
七、訴訟費用負擔之依據：民事訴訟法第79條。又本件為刑事庭
    移送民事庭之附帶民事訴訟案件，免納裁判費用，此有刑事
    訴訟法第504條第2項之明文規定。惟原告因請求系爭機車損
    害及財物損失，而繳納裁判費1,000元，本院審酌系爭機車
    損害及拖吊費用勝訴部分占原告請求金額約23％，是依上揭
    規定，認應由被告應負擔裁判費即230元，餘由原告負擔，
    爰諭知如主文第3項所示。
中　　華　　民　　國　　111 　年　　3 　　月　　31　　日
                  中壢簡易庭      法  官  江碧珊
以上為正本係照原本作成。
如不服本判決，應於送達後20日內，向本院提出上訴狀並表明上
訴理由，如於本判決宣示後送達前提起上訴者，應於判決送達後
20日內補提上訴理由書（須附繕本）。
如委任律師提起上訴者，應一併繳納上訴審裁判費。
中　　華　　民　　國　　111 　年　　3 　　月　　31　　日
                                  書記官  張育誠
　　　　　　　　　　　　　　　　　
附表
-----
折舊時間           金額
第1年折舊值        40,000×0.536=21,440
第1年折舊後價值    40,000-21,440=18,560
第2年折舊值        18,560×0.536×(11/12)=9,119
第2年折舊後價值    18,560-9,119=9,441